【裁判字號】    97,訴,1318
【裁判日期】    980119
【裁判案由】    清償債務等
【裁判全文】
臺灣板橋地方法院民事判決              97年度訴字第1318號
原      告  大華證券股份有限公司
法定代理人  許道義
訴訟代理人  甲○○
            戊○○
被      告  丙○○
            乙○○
共      同
訴訟代理人  丁○○
上列當事人間請求清償債務事件，經本院於民國97年12月30日言
詞辯論終結，判決如下：
    主  文
被告丙○○應給付原告新台幣參佰零捌萬陸仟零肆拾伍元及其中
貳佰伍拾肆萬玖仟元部分自民國97年10月9 日起至清償日止，按
週年利率6.775%計算之利息。
被告丙○○、乙○○應連帶給付原告新台幣壹佰肆拾萬零肆佰
貳拾貳元。
原告其餘之訴駁回。
訴訟費用由被告丙○○負擔10分之7 ，乙○○負擔10分之2 ；其
餘由原告負擔。
本判決第1 項、於原告以新台幣壹佰零參萬元供擔保後，得假執
行；但被告丙○○於假執行程序實施前，如以新台幣參佰零捌萬
陸仟零肆拾伍元供擔保後，得免為假執行。
本判決第2 項於原告以新台幣肆拾捌萬元供擔保後，得假執行；
但被告丙○○、乙○○於假執行程序實施前，如以新台幣壹佰肆
拾萬零肆佰貳拾貳元供擔保後，得免為假執行。
原告其餘假執行之聲請駁回。
    事實及理由
甲、程序方面：
一、本件被告均未於最後言詞辯論期日到場，核無民事訴訟法第
    386 條所列各款情形，應依原告之聲請，由其一造辯論而為
    判決。
二、原告起訴原聲明被告應連帶給付原告新台幣（下同）460 萬
    5304元，及自民國97年4 月25日起至清償日止，按年息6.9%
    計算之利息。嗣於最後言詞辯論期日變更聲明為：被告應
    連帶給付原告390 萬7000元，及其中254 萬9000元部分加計
    自97年10月9 日起至清償日止按年息6.775%計算之利息。
    被告應連帶給付原告35萬4567元。被告應連帶給付原告違
    約金39萬700 元。核原告不變更訴訟標的，而擴張應受判決
    事項之聲明金額為465 萬2267元，依民事訴訟法第255 條第
    1 項但書之規定，應無不許。
乙、得心證之理由：
一、原告起訴主張：
（一）被告丙○○、乙○○於原告五股分公司開立普通交易帳戶
      及信用交易帳戶後，便陸續委託原告下單買賣股票，96年
      1 月至4 月間，被告等分別向原告融資買進雅新股票19萬
      股及10萬股，其融資金額分別為丙○○254 萬9000元、乙
      ○○135 萬8000元。然因被告丙○○、乙○○之整戶擔保
      維持率不足，經原告與被告協議後，原告同意於97年1 月
      20日前暫緩處分被告丙○○、乙○○之雅新股票，但被告
      應連帶清償對原告之融資借款計390 萬7000元（0000000
      ＋0000000 ＝0000000） 及融資利息，逾期得加計本金10
      % 之違約金。
（二）查上開清償日屆至後，經原告屢次向被告等催討，皆未獲
      置理，而雅新股票已於97年1 月14日下市，致原告無法反
      向沖銷而受有融資本金390 萬7000元之損失，及依兩造協
      議書、融資融券契約所定丙○○應給付自融資日起至97
      年10月8 日止按年利率6.65% 、6.90% 計算之融資利息共
      28萬2145元。乙○○應給付自融資日起至96年12月27日
      止按年利率6.65% 、6.90% 計算之融資利息共7 萬2422元
      。丙○○部分尚應就其積欠之254 萬9000元本金部分，
      自97年10月9 日起至清償日止按年息6.775%計算之利息。
      又依據兩造協議書第3 條之約定，被告應給付按積欠本金
      10%計算之違約金共39萬700 元。爰依據兩造契約起訴並
      聲明：被告應連帶給付原告390 萬7000元，及其中254
      萬9000元部分加計自97年10月9 日起至清償日止按年息6.
      775%計算之利息。被告應連帶給付原告35萬4567元。
      被告應連帶給付原告違約金39萬700 元。原告願供擔保
      請准宣告假執行。
二、被告丙○○於先前言詞辯論期日則以：
    其與乙○○名下所有股票下單買賣及資金往來，均係其委託
    原告經手處理，只因當時投入資金龐大，不甘被斷頭，才與
    原告簽訂協議書。惟簽訂系爭協議書當時，原告並未要求被
    告乙○○到場，僅告知攜帶其印章即可，故其交付被告乙○
    ○之印章蓋用其上，因之乙○○不知有協議書之事。再者，
    雅新股票因作假帳導致下市乃被告始料未及，被告因此而蒙
    受鉅額損失，雖已至山窮水盡，其不爭執原告所述金額，願
    向親友借貸來償還本件債務等語，並答辯聲明原告之訴及
    假執行之聲請均駁回。如受不利判決，願供擔保請准宣告
    免為假執行。
三、被告乙○○於先前言詞辯論期日則以：
    伊於原告公司之帳戶係被告丙○○以其名義為投資股票所設
    ，開戶雖經其同意，但簽訂系爭協議書時，被告乙○○未受
    通知而在場，亦未為同意，是原告請求顯不合理等語，並答
    辯聲明原告之訴及假執行之聲請均駁回。如受不利判決
    ，願供擔保請准宣告免為假執行。
四、經查，原告主張被告2 人向其開立普通交易帳戶及信用交易
    帳戶，委託原告下單買賣股票，96年1 月至4 月間分別融資
    買進雅新股票19萬股及10萬股，其融資金額分別為丙○○25
    4 萬9000元、乙○○135 萬8000元，然因被告之整戶擔保維
    持率不足，致暫緩處分被告之雅新股票，共積欠原告之融資
    借款計390 萬7000元及利息等情，已據原告提出融資融券契
    約書、委託買賣證券受託契約書及利息試算表為證，並為被
    告2 人所不爭執，堪認此部分之主張為可採信。然原告主張
    兩造間於96年4 月16日成立協議，被告2 人同意就其債務負
    連帶清償責任一情，雖丙○○自認其有與原告簽立此協議，
    惟其與乙○○均辯以乙○○不知亦未同意與原告成立上開協
    議等語，按諸原告就此有利於己之事實，未能另行舉證證明
    乙○○確已同意協議，故此部分被告抗辯乙○○不負協議書
    所示連帶清償責任，應屬有理由。惟被告丙○○自認簽立協
    議，則其應依協議書所載約定，就乙○○積欠原告債務，負
    連帶清償責任。
五、據上，丙○○應給付原告之金額計融資借款本金254 萬9000
    元、融資利息28萬2145元、協議書第3 條約定之10% 違約金
    25萬4900元，合計308 萬6045元及其中254 萬9000元本金部
    分，自97年10月9 日起至清償日止按年息6.775%計算之利息
    。其次，丙○○應與乙○○連帶清償乙○○積欠之融資借款
    本金135 萬8000元、融資利息7 萬2422元，合計被告2 人應
    連帶給付143 萬422 元。至於原告主張乙○○部分亦有10%
    違約金義務云云，然乙○○既未與原告於96年4 月16日成立
    協議，其自無依協議書第3 條給付違約金之義務，再者該協
    議書第5 條亦明載連帶清償之責任範圍，以融資借款暨融資
    利息為限，此有該協議書可稽，顯不包括違約金一項，故即
    便乙○○對原告負有違約金給付義務，丙○○亦不與之連帶
    清償。從而，原告依據兩造契約及協議法律關係，請求丙
    ○○應給付308 萬6045元及其中254 萬9000元本金部分，自
    97年10月9 日起至清償日止按年息6.775%計算之利息、被
    告2 人應連帶給付143 萬422 元，於此範圍為有理由，應予
    准許，於此範圍之主張則為無理由，應予駁回，爰判決如主
    文所示，並依兩造之聲請，各酌定如主文第5 項、第6 項所
    示相當擔保金額，為准免假執行之宣告；至於原告敗訴部分
    ，其假執行之聲請失所附麗，併予駁回。
六、本件事證已臻明確，兩造其餘攻擊防禦方法，核與判決結果
    無影響或非兩造協議之爭點，爰不一一論述，併此敘明。
丙、據上論結，本件原告之訴為一部有理由、一部無理由，依民
    事訴訟法第385 條第1 項前段、第78條、第79條、第390 條
    第2 項、第392 條第2項 ，判決如主文。
中    華    民    國    98    年    1    月    19     日
                  民事第二庭    法  官  陳財旺
以上正本係照原本作成
如對本判決上訴，須於判決送達後20日內向本院提出上訴狀
中    華    民    國    98    年    1    月    19     日
                                書記官  孫國慧


司法院資訊處製作；財團法人民間司法改革基金會備份。
